【裁判字號】    90,小上,68
【裁判日期】    900920
【裁判案由】    返還保證金
【裁判全文】
臺灣台中地方法院民事裁定  九十年度小上字第六八號
    上  訴  人  洋興實業有限公司
    法定代理人  劉鈺琪
    訴訟代理人  湯紹緯
    被 上訴 人  中國農民銀行北屯分行
    法定代理人  江仁祺
右當事人間請求返還保證金事件，上訴人對於中華民國九十年七月五日本院臺中簡易
庭九十年度中小字第六一四號第一審判決提起上訴，本院裁定如左：
    主      文
上訴駁回。
第二審訴訟費用新台幣壹仟陸佰零伍元由上訴人負擔。
    理      由
一、按對於小額程序之第一審裁判之上訴，非以其違背法令為理由，不得為之。又上
    訴狀內應記載上訴理由，表明（一）原判決所違背之法令及具體內容。（二）依
    訴訟資料可認為原判決有違背法令之具體事實。民事訴訟法第四百三十六條之二
    十四第二項、第四百三十六條之二十五分別定有明文。又所謂判決違背法令係指
    判決不適用法規或適用不當者，復為同法第四百六十八條所明定，此亦為小額事
    件之上訴程序所準用（民事訴訟法第四百三十六條之三十二第二項參照）。而以
    判決有不適用法規或適用不當為上訴理由時，其上訴狀或理由書應有具體之指摘
    ，並揭示該法規之條項或內容，若係成文法以外之法則，揭示該法則之旨趣，倘
    為司法院解釋或最高法院之判例，則應揭示該判解之字號或內容，如依民事訴訟
    法第的百六十九條所列第一款至第五款事由提起上訴時（第六款未準用，參照同
    法第四百三十六條之三十二第二項規定），其上訴狀或理由書應揭示合於該條款
    之事實，上訴理由狀如未依此項方法表明者，即難認為已對原判決之違背法令有
    具體之揭示，其上訴自難認為合法，有最高法院七十一年台上字第三一四號判例
    可資參照。
二、本件上訴意旨略以：緣上訴人對原判決對於申請書中之保證金金額究為若干，並
    無明示其金額，均無從知悉保證金若干，及對於被上訴人所辯因上訴人未繳納保
    證金，而判上訴人無理由請求返還保證金，上訴人不服判決之理由如下：
（一）上訴人與被上訴人於簽訂申請書時，兩造除代標總金額外，尚有口頭約定，上
      訴人須出資代標總金額之三成，被上訴人出資七成；以下幾點可以證明保證金
      為若干？於兩造簽訂申請書時，已十分明確：
  １、證物二之第五條中已明確指出，被上訴人出資七成；證物二為被上訴人製作給
      上訴人簽訂，由此是否可以預見，兩造於簽訂申請書前，雙方已明知保證金應
      為若干。
  ２、以經驗法則而論，雙方可以在不確定保證金為若干之前題下，而簽訂申請書嗎
      ？
（二）對於被上訴人所辯因上訴人未繳保證金，有以下理由抗辯：
  １、由證物二第五條中，加以計算可以得知，上訴人只須代標金總額之三成，亦即
      玖拾陸萬元，扣除擔保金壹拾萬元，只須再支付捌拾陸萬元，而非玖拾萬元，
      因此被上訴人在證物二及證物三中所要求上訴人須再支付玖拾萬元，是一種錯
      誤及強人所難，被上訴人的錯誤，實不應由上訴人承擔。
  ２、被上訴人不能以手中握有上訴人之擔保金，於往後契約中隨意變更，有違誠信
      云云。
三、惟查，上訴人前項所述上訴理由一再援引證物二即原審卷內所附『附解除條件不
    動產買賣契約書』之內容條文，就系爭保證金額為若干，加以爭執，核其上訴意
    旨，實僅就原審取捨證據及認定事實，指摘為不當，並未指出原審判決有何違背
    法令之情形，即未依法具體表明上訴理由，應認其上訴為不合法，應予駁回。
四、據上論結，依民事訴訟法第四百三十六條之三十二第一項、第二項、第四百三十
    六條之十九、第四百七十一條第一項、第四百四十四條第一項、第九十五條、第
    七十八條，裁定如主文。
中      華      民      國    九十      年      九      月     二十     日
                                    臺灣台中地方法院民事第五庭
~B審判長法官  張惠立
~B法      官  王邁揚
~B法      官  劉兆菊
右為正本係照原本作成
不得抗告
中      華      民      國    九十      年      九      月     二十     日
~B法院書記官


司法院資訊處製作；財團法人民間司法改革基金會備份。
